【裁判字號】    97,家抗,4
【裁判日期】    970111
【裁判案由】    聲請繼承
【裁判全文】
臺灣高雄地方法院民事裁定               97年度家抗字第4號
抗  告  人  乙○
非訟代理人  甲○○
被繼承人    張友舜
上抗告人因聲明繼承事件，抗告人對於民國96年12月10日本院96
年度聲繼字第49號所為第一審裁定提起抗告，本院管轄之第二審
法院裁定如下：
    主  文
抗告駁回。
抗告程序費用新臺幣壹仟元由抗告人負擔。
    理  由
一、抗告意旨略以：抗告人乙○係被繼承人張友舜在大陸唯一親
    人張友舉之兒子即被繼承人之姪子，張友舜於95年12月9 日
    死亡，乙○為依法繼承張友舜之遺產，爰具狀並提出相關之
    證據資料向原審法院聲請繼承，詎原審法院以抗告人並非民
    法第1138條所規定之繼承人而駁回，請求法院能將被繼承人
    所遺留下約新台幣（下同）30餘萬元由抗告人繼承，並將被
    繼承人之遺骨安葬在家鄉，而原審以上開理由遽以駁回抗告
    人之聲請，顯有不當，為此求為廢棄原裁定，由抗告人乙○
    繼承被繼承人張友舜之遺產云云。
二、按遺產繼承人除配偶外，依順序分別為直系血親卑親屬、父
    母、兄弟姊妹、祖父母，民法第1138條定有明文。又民法第
    1138條所定第一順序之繼承人，有於繼承開始前死亡或喪失
    繼承權者，由其直系血親卑親屬代位繼承其應繼分，同法第
    1140條亦定有明文。揆諸上開法律規定可知，限於民法第11
    38條所定第一順序之繼承人即直系血親卑親屬於繼承開始前
    死亡或喪失繼承權者，次親等之直系血親卑親屬始因代位繼
    承而取得繼承權，其他順序之繼承人之子女並無代位繼承權
    可言。次按，被繼承人為大陸地區人民者，關於繼承，依該
    地區之法律，但在臺灣地區之遺產，適用臺灣地區之法律；
    大陸地區人民繼承臺灣地區人民之遺產，應於繼承開始起3
    年內以書面向被繼承人住所地之法院為繼承之表示；逾期視
    為拋棄其繼承權，臺灣地區與大陸地區人民關係條例第60條
    、第66條第1 項分別定有明文。
三、經查，抗告人主張之事實，業據提出被繼承人張友舜除戶謄
    本、被繼承人張友舜族譜表、親屬關係公證書、財團法人海
    峽交流基金會證明書、常住人口登記卡、居民身分證影本各
    1 份為證（原審卷第3 頁至11頁），固堪信為真實。惟抗告
    人乙○與被繼承人張友舜間為旁系血親卑親屬之關係，並非
    直系血親卑親屬，抗告人依據民法第1138條之規定，並非法
    定順序之繼承人，而抗告人之父親張友舉即被繼承人張友舜
    之兄早於89年1 月20日死亡，亦無適用民法第1140條代位繼
    承之規定，已如前述，且聲明人之父親張友舉即被繼承人之
    兄，雖為被繼承人法定第三順序之繼承人，然業於西元2000
    年（即民國89年）1 月20日即已死亡，有卷附抗告人提出之
    死亡公證書（原審卷第40頁）為憑，故張友舉已非被繼承人
    張友舜之繼承人，抗告人自無從本於再轉繼承之法理，而主
    張繼承其父親之繼承權。綜上所述，抗告人並非被繼承人張
    友舜之繼承人，其向本院聲明繼承被繼承人張友舜之遺產，
    於法即有未合，應予駁回。從而，本件抗告人乙○並非被繼
    承人張友舜合法繼承人，是原審依調查之結果，依法將抗告
    人聲明繼承之請求予以駁回，並無不當。抗告人指摘原裁定
    不當，求予廢棄，為無理由，應予駁回。
四、據上論結，本件抗告為無理由，非訟事件法第21條第2 項、
    第24條第1 項、第46條，民事訴訟法第495 條之1 第1項 、
    第449 條第1 項、第95條、第78條，裁定如主文。
中    華    民    國    97    年    1     月    11    日
                    家事法庭審判長法  官  郭慧珊
                                  法  官  楊智守
                                  法  官  何清富
正本係照原本作成。
如不服本裁定應於送達後10日內向本院提出再抗告狀，並繳納裁
判費新台幣1,000元。
中    華    民    國    97    年    1     月    11    日
                                  書記官  陳建琪


司法院資訊處製作；財團法人民間司法改革基金會備份。
